臺灣高等法院刑事裁定　　　　　　　　　　　　　　　九十三年度抗字第四八三號
　　抗　告　人
　　即　被　告　甲○○
　　選任辯護人　林富村律師
右被告因偽造文書等案件，聲請解除限制出境，不服臺灣板橋地方法院板院通刑黃九
十二聲羈八二三字第二七五八二號，中華民國九十三年八月三日裁定，提起抗告，本
院裁定如左：
    主  文
抗告駁回。
    理  由
一、被告甲○○於原審聲請意旨略以：伊經臺灣板橋地方法院於民國（下同）九十二
    年六月六日板院通刑黃九二聲羈二八三境管字第二五三二四號函禁止出境，縱檢
    察官認定伊虛開進項、銷項發票屬實，惟進項發票金額仍高於銷項發票金額，足
    見伊並無逃漏稅捐，又自檢察官於九十三年十二月起至九十三年五月間函覆臺灣
    板橋地方法院之內容相同，可知檢察官對本案之偵查並無進行，卻一直限制伊出
    境，顯忽視人權，況臺灣板橋地方法院於九十二年五月十日庭訊時僅諭知限制出
    境半年，伊為歡鎂國際股份有限公司總經理，為出國接洽業務，避免公司倒閉，
    爰請求解除限制出境云云。
二、原審法院九十三年八月三日以公文函覆（係法院之意思表示，即係法院之裁定）
    ：「本院前多次函覆，不准解除被告之限制出境，理由參酌前函覆。又本院諭知
    限制出境時，並未諭知限制出境半年，聲請狀稱本院僅諭知半年，似有誤會」。
三、被告甲○○提起抗告，其抗告意旨爰引同上聲請意旨外，另略以：原裁定駁回被
    告解除限制出境之聲請時，未就解除被告出境限制後，何以無法保全審判進行、
    刑罰執行及何以確有繼續限制被告出境必要等，具體說明其認定理由，而伊為收
    取國外貨款，急需出國，如蒙解除出境限制，伊於出國期間仍可趕返應訊，是解
    除出境限制，實不虞伊無法按時遵傳到案，求予撤銷原裁定云云。
四、按為進行追訴、審判或執行，刑事訴訟法上除規定保全證據外，尚有保全被告到
    庭接受審判或執行之相關規定（刑事訴訟法第一百零一條至一百二十一條參照）
    ，至保全之方法依其情節輕重分別有羈押、具保、責付及限制住居等，羈押為最
    嚴重之手段，責付、限制住居則係輕微之手段，而限制出境亦屬限制住居方法之
    一，蓋被告若出境滯留他國不歸，自足影響審判之進行或刑罰之執行。原審審酌
    臺灣板橋地方法院檢察署函覆意見、並傳訊被告到庭調查，認被告涉有偽造文書
    等罪嫌，向稅捐機關申請退稅，詐騙金額高達新台幣（下同）九千餘萬元，而本
    案仍在偵查中，調查尚未完備，而認被告解除限制出境原因尚未消滅，其所請不
    能准許，以板院通刑黃九十二聲羈八二三字第二七五八二號函示駁回被告解除限
    制出境之聲請，經核並無不合。
五、復按裁判者，乃訴訟上處分之一種，係法院、審判長、受命法官或受託法官判斷
    事實，適用法律所為之意思表示，查原審以上開覆函送達被告，自為原審所為不
    予解除被告限制出境之裁定。又刑事訴訟法第四百零四條第二款規定法院所為限
    制住居之裁定得為抗告，而得為抗告之裁定應敘述理由，同法第二百二十三條定
    有明文。抗告意旨雖指稱原裁定未敘明理由，然查，原裁定說明一已載明不准解
    除被告限制出境之理由參酌原審前函覆，而據原審九十三年五月二十日板院通刑
    黃九十二聲羈二八三字第一七七六二號函所載，不應准許之理由如該院板院通刑
    黃九十二聲羈二八三字第一七三六四號函（見原審卷三四頁）。而上開第一七三
    六四號函於說明欄中即載明：「依臺灣板橋地方法院檢察署檢察官所表示之意見
    ，略以：『被告甲○○、林真真為本件詐領退稅案主要嫌犯，依目前查證計虛開
    發票一百億零四千八百八十一萬一千五百三十八元，銷項發票七十六億四百六十
    四萬六千三百六十二元，向稅捐機關申請退稅詐騙金額高達九千三百八十一萬六
    千六百九十七元，涉案廠商、公司高達數十家，情節重大，本案仍在偵查中，並
    有繼續傳喚被告到庭必要。如解除限制出境，被告滯留國外不歸逃亡之可能性頗
    高，對日後偵、審有重大妨礙』，故仍有限制出境之必要」（見原審卷二九頁）
    ，是可認原裁定已敘明不准解除被告限制出境之理由。又原審於九十二年五月二
    十一日訊問程序中當庭諭知：「甲○○（即被告）准予交保二十萬元，並限制住
    ），故抗告意旨所稱原審僅諭知被告限制住居半年，與事實不符。另被告雖指稱
    需出國收取貨款，以避免公司倒閉，惟此並非不可由他人代理之行為，被告以公
    司業務需要為由，提起抗告，亦無足採。綜上所述，被告提起抗告摘原裁定不當
    ，非有理由，應予駁回。
據上論斷，依刑事訴訟法第四百十二條，裁定如主文。
中　　　華　　　民　　　國　　九十三　　年　　　八　　　月　　 十八 　　日
                            臺灣高等法院刑事第三庭
                                審判長法  官  張　連　財
                                      法  官  周　盈　文
                                      法  官  林　明　俊
右正本證明與原本無異。
不得再抗告。
                                      書記官  蕭　進　忠
中　　　華　　　民　　　國　　九十三　　年　　　八　　　月　　 二十 　　日
